【裁判字號】    95,訴,707
【裁判日期】    951113
【裁判案由】    違反毒品危害防制條例
【裁判全文】
臺灣屏東地方法院刑事判決               95年度訴字第707號
公  訴  人  臺灣屏東地方法院檢察署檢察官
被      告  甲○○
上列被告因毒品危害防制條例案件，經檢察官提起公訴（95年度
毒偵字第1278號），被告於準備程序中先就被訴事實為有罪之陳
述，本院合議庭裁定改依簡式審判程序審理，判決如下：
    主  文
甲○○施用第一級毒品，處有期徒刑捌月。扣案之第一級毒品海
洛因貳小包 (淨重零點壹參公克，空包裝總重零點伍壹公克），
沒收銷燬。
    事  實
一、甲○○於民國94年間，曾因施用毒品案件，經本院以94年度
    毒聲字第173 號裁定移送觀察、勒戒後，認有繼續施用毒品
    傾向，再經本院以94年度毒聲字第258 號裁定令入戒治處所
    施以強制戒治，其後於94年12月26日因已無繼續強制戒治之
    必要而執行完畢釋放，並經臺灣屏東地方法院檢察署檢察官
    於94年12月28日，以94年度戒毒偵字第154 號為不起訴處分
    確定。詎猶不知悔改，於前揭強制戒治執行完畢釋放後5 年
    內，復基於施用第一級毒品海洛因之單一包括犯意，自95年
    6 月初某日起，至同年7 月28日7 時許止，在屏東縣潮州鎮
    ○○里○○路72號住處，以平均每日2 次之頻率，將第一級
    毒品海洛因滲水混合後注射入身體血管之方式，多次施用第
    一級毒品海洛因。嗣於95年7 月28日16時30分許，在屏東縣
    潮州鎮○○里○○路段，為警見其行跡可疑，攔檢盤查，當
    場查獲第一級毒品海洛因2 小包（淨重0.13公克，空包裝總
    重0.51公克）並經採集尿液送驗結果，呈嗎啡、可待因陽性
    反應，而證實上情。
二、案經屏東縣警察局潮州分局移送臺灣屏東地方法院檢察署檢
    察官偵查起訴。
    理  由
一、按除被告所犯為死刑、無期徒刑、最輕本刑為3 年以上有期
    徒刑之罪或高等法院管轄第一審案件者外，於法院行準備程
    序進行中，被告先就被訴事實為有罪之陳述時，審判長得告
    知被告簡式審判程序之旨，並聽取當事人、代理人、辯護人
    及輔佐人之意見後，裁定進行簡式審判程序，刑事訴訟法第
    273 條之1 第1 項定有明文。本件被告所為係犯死刑、無期
    徒刑、最輕本刑為3 年以上有期徒刑以外之罪，其於本院審
    判程序中就被訴事實為有罪之陳述，經法官告知簡式審判程
    序之旨，並聽取公訴人、被告之意見後，依上開刑事訴訟法
    第273 條之1 第1 項規定，裁定由受命法官獨任進行審判程
    序，並依同法第273 條之2 、第159 條第2 項之規定，不適
    用傳聞法則有關限制證據能力之相關規定，合先敘明。
二、上揭犯罪事實，業據被告甲○○於本院審理時坦承不諱，且
    被告為警查獲後所排放尿液經採樣送請台灣檢驗科技股份有
    限公司以EIA 酵素免疫分析法及GC/MS 氣相層析質譜儀法確
    認檢驗，呈嗎啡及可待因陽性反應之情，有該公司95年8 月
    9 日KＺ000000000000號濫用藥物尿液檢驗報告1 紙附卷可稽
    （見偵查卷第10頁），又95年7 月28日扣案之白粉2 小包（
    淨重0.13公克、空包裝總重0.51公克）經送法務部調查局鑑
    驗結果含第一級毒品海洛因成分，亦有該局95年8 月15日調
    科壹字第240004282 號鑑定通知書在卷可佐（見偵查卷第17
    頁），上開檢驗檢果，均係檢驗機關本於專業知識及精密儀
    器或科學檢驗方式所得結論，自可憑信，足認被告自白與事
    實相符，堪予採信。再被告先前如事實欄所載，於94年間，
    曾因施用毒品案件，經本院以94年度毒聲字第173 號裁定移
    送觀察、勒戒後，認有繼續施用毒品傾向，再經本院以94年
    度毒聲字第258 號裁定令入戒治處所施以強制戒治，其後於
    94年12月26日因已無繼續強制戒治之必要而執行完畢釋放，
    並經臺灣屏東地方法院檢察署檢察官於94年12月28日，以94
    年度戒毒偵字第154 號為不起訴處分確定之情，有臺灣高等
    法院被告前案紀錄表在卷可佐，顯見被告係於強制戒治執行
    完畢釋放後5 年內，再犯本件施用第一級毒品之罪甚明。本
    案事證明確，被告犯行堪以認定，應依法論科。
三、論罪科刑：
  (一)查海洛因係毒品危害防制條例第2 條第2 項第1 款所稱之第
    一級毒品。核被告施用第一級毒品海洛因之行為，係犯同條
    例第10條第1 項之施用第一級毒品罪。其施用第一級毒品前
    後，持有第一級毒品海洛因之低度行為，為施用之高度行為
    所吸收，不另論罪。
  (二)按刑事法若干犯罪行為態樣，本質上原具有反覆、延續實行
    之特徵，立法時予以特別歸類，定為犯罪構成要件之行為要
    素，則行為人基於概括之犯意，在密切接近之一定時、地持
    續實行之複次行為，倘依社會通念，客觀上認為符合一個反
    覆、延續性之行為觀念者，於刑法評價上，即應僅成立一罪
    ，學理上所稱「集合犯」之職業性、營業性或收集性等具有
    重複特質之犯罪均屬之（最高法院95年度台上字第1079號判
    決參考）。亦即立法者針對特定刑罰規範之構成要件，已預
    設其本身係持續實行之複次行為，具備反覆、延續之行為特
    徵，故將之總括或擬制成一個構成要件之「集合犯」行為，
    因刑法評價上為構成要件之行為單數，應僅成立一罪。而查
    毒品因具有成癮性、濫用性（此觀乎毒品危害防制條例第2
    條之規定自明），立法實務首重以刑事處遇方式戒斷行為人
    毒癮，若無法收其實效，始依法追訴處罰（此觀乎毒品危害
    防制條例第20、23條之規定即明），故施用毒品本身具備反
    覆、延續之行為特徵，持續多次施用毒品始為此類犯罪之典
    型或常態，於刑法評價上，施用毒品應僅成立集合犯一罪（
    學者林鈺雄著「跨連新舊法之施用毒品行為—兼論行為單數
    與集合犯、接續犯概念之比較」，刊於95年7 月本土法學雜
    誌第84期第141 頁以下，亦採相同之見解）。又本次刑法於
    95年7 月1 日修正公布施行刪除連續犯之規定之原因，固係
    源於實務上對於連續犯「同一罪名」之認定過寬，然施用毒
    品犯罪本質上具有成癮性、反覆性，所侵害者亦屬單一之社
    會公共法益，此與修法前針對多數侵害個人人身、財產法益
    之犯行而論以裁判上一罪相比，如將反覆施用毒品行為僅予
    以一次之刑法評價，較不致造成濫用連續犯規定之疑慮。況
    前揭修正理由更明示在廢除連續犯規定後，針對吸毒等犯罪
    類型，應發展「接續犯」及「包括一罪」之概念，以限縮數
    罪併罰之範圍，益見立法者亦深知施用毒品犯罪有其本質上
    之特殊性，倘行為人已因施用毒品成癮而反覆為同一之吸毒
    犯行，仍應視其具體情形論以「構成要件之行為單數」，而
    為「包括一罪」，僅受一次之刑法評價，自不能徒執廢除連
    續犯規定係採從嚴之刑事政策，而謂修法後反覆多次施用毒
    品行為均應予以數罪併罰。
  (三)本件被告業已供承係持續施用第一級毒品海洛因，施用頻率
    為約每日2 次，佐以被告94年間甫因施用毒品，而經觀察、
    勒戒及強制戒治後，卻仍無法克制，再度於密切接近之時間
    、地點，施用第一級毒品多次，顯見被告係出於反覆、延續
    施用毒品之單一行為決意至明，揆諸前揭說明，自應論以集
    合犯之包括一罪。又被告所為數次施用毒品之數行為既跨越
    新舊法，其中部分行為在舊法時期，部分行為在新法施行以
    後，即應依最後行為時之法律處斷，自不發生行為後法律變
    更問題，應無修正前刑法之適用。
  (四)茲審酌被告經觀察、勒戒及強制戒治後，尚未能戒絕毒癮，
    仍多次施用毒品，惟念其施用毒品乃自戕一己之身體健康，
    尚未害及他人，且犯後坦承犯行，態度良好等一切情狀，爰
    量處如主文所示之刑。扣案之第一級毒品海洛因2 小包（淨
    重0.13公克，空包裝總重0.51公克），因毒品與包裝袋已無
    法析離，應整體視為毒品，依毒品危害防制例第18條第1 項
    前段規定沒收銷燬。
四、據上論斷，應依刑事訴訟法第273 條之1 第1 項、第299 條
    第1 項前段，毒品危害防制條例第10條第1 項、第18條第1
    項前段，判決如主文。
本案經檢察官林吉泉到庭執行職務
中    華    民    國    95    年    11    月    13    日
                  刑事第三庭    法  官  林雅莉
以上正本證明與原本無異。
如不服本判決應於收受本判決送達後十日內向本院提出上訴書狀，
其未敘述上訴理由者，並得於提起上訴後十日內向本院補提理由
書狀（均須按他造當事人之人數附繕本）「切勿逕送上級法院」
                                書記官  黃佳惠
中    華    民    國    95    年    11    月    13    日
附錄本案論罪科刑法條全文
毒品危害防制條例第10條第1項：
施用第一級毒品者，處6月以上5年以下有期徒刑。


司法院資訊處製作；財團法人民間司法改革基金會備份。
